臺灣嘉義地方法院刑事判決
110年度訴字第108號
公  訴  人  臺灣嘉義地方檢察署檢察官
被      告  江韋霖


上列被告因違反個人資料保護法等案件，經檢察官提起公訴（10
9年度偵字第10207號），被告於本院準備程序中為有罪之陳述，
本院告知被告簡式審判程序之旨，並聽取當事人之意見後，經合
議庭裁定由受命法官獨任以簡式審判程序審理，本院判決如下：
    主  文
甲○○犯個人資料保護法第四十一條之非公務機關非法利用個人資
料罪，累犯，處有期徒刑參月，如易科罰金，以新臺幣壹仟元折
算壹日。
    犯 罪 事 實
一、甲○○於民國109年7月8日受乙○○委託代為辦理二手車購車貸
    款，乙○○遂翻拍其個人「中華民國軍人身分證」、「中華民
    國國民身分證」及「中華民國交通部製發汽車駕駛執照」證
    件（以下合稱系爭證件），再將系爭證件之照片以通訊軟體
    LINE傳送予甲○○，以供申辦貸款使用。嗣甲○○因不滿乙○○拒
    絕賠償其駕車自撞之損失，明知非公務機關對個人資料之利
    用，應於蒐集之特定目的必要範圍內為之，竟基於意圖損害
    他人之利益，而違反個人資料保護法之違法利用個人資料及
    恐嚇危害安全之接續犯意，為下列行為：
　㈠於109年7月16日下午2時1分前某時許，利用通訊設備連結網
    際網路，以帳號「林瑋成」登入臉書社群網站，在不特定人
    得觀看之臉書社團「車換車交流平台」、「台中人大小事」
    ，發表內容略為：「這個人欠我30萬有對話有記錄！抓到1
    萬元08要來處理這個人地點嘉義，台中后理(應為后里之誤
    ，以下關於貼文文字誤載均援引原文字不逐一更正)586旅，
    保修連，車禍錢沒賠還想買車阿！08沒給你好好處理一下08
    跟你姓，禮拜五中午後會放假看到他通知我，警方那邊我會
    處理，有事我負責，在躲阿，你看看我夠不夠力，完整的賠
    錢車禍錢！也沒賠軍貸要用也沒用害人車禍躲起來！沒關係
    叫誰來都沒用！用說的不聽好吧我只好用硬的！不見棺材不
    落淚！」等內容之文章（下稱A文章），並將載有乙○○姓名
    、住址、身分證字號、出生日期、兵籍號碼、血型及個人照
    片之系爭證件照片，張貼在A文章下方，足生損害於乙○○，
    使乙○○心生畏懼，致生危害於乙○○安全(下稱犯罪事實㈠)。
　㈡於109年7月16日下午2時1分起，以通訊軟體LINE將A文章截圖
    轉傳予乙○○，並傳送「少年仔」、「20多台在迎接你了」、
    「等你回來放假」、「你爸那邊也會很熱鬧的」、「讓你好
    好認是一天」、「我會陪你去台中」、「幫你辦退伍令」、
    「我看你要躲哪」、「我前幾天看人家一隻手斷了一隻腳斷
    了耶好可憐」，並連同以鞭炮攤放地板上之照片發送予乙○○
    ，使乙○○心生畏懼，致生危害於乙○○安全(下稱犯罪事實㈡)
    。
　㈢於109年7月17日凌晨2時許，前往乙○○位在嘉義縣○○鄉○○村00
    ○00號住處外燃放鞭炮，並在馬路上壓碎雞蛋，及在馬路上
    與上址住處設置之貨櫃屋外牆上以噴漆方式噴上「欠錢」等
    文字，使乙○○心生畏懼，致生危害於乙○○安全(下稱犯罪事
    實㈢)。
　㈣於109年7月20日某時許，在臉書社團「綠豆嘉義人」，發表
    內容略為：「看到這人要買車還超貸的麻煩密我，已發怖通
    緝令了，讓我知道店家幫他很報歉醜話說在前頭08會砸掉你
    整個店叫誰來都一樣」等內容之文章（下稱B文章），且將
    系爭證件照片張貼在B文章下方，足生損害於乙○○，並使乙○
    ○心生畏懼，致生危害於乙○○安全(下稱犯罪事實㈣)。
二、案經乙○○告訴及憲兵指揮部嘉義憲兵隊報告臺灣嘉義地方檢
    察署檢察官偵查起訴。
    理  由
一、本件被告甲○○所犯之罪，均非死刑、無期徒刑、最輕本刑為
    3年以上有期徒刑之罪或高等法院管轄第一審案件，被告於
    本院審理中就被訴事實為有罪之陳述，經告知被告簡式審判
    程序之旨，並聽取檢察官、被告之意見後，由本院裁定進行
    簡式審判程序，依刑事訴訟法第273條之2規定，本件證據調
    查，不受同法第159條第1項、第161條之2、第161條之3、第
    163條之1及第164條至第170條規定之限制，合先敘明。
二、前揭犯罪事實，業據被告於本院訊問、準備程序及審理時坦
    承在卷（訴字卷第144-145、290-291、327-328、342-343頁
    ），並經證人即告訴人乙○○於警詢、偵查中證述明確（警卷
    第19-21、62-63頁、偵字卷第23-24頁），復有通訊軟體LIN
    E對話紀錄、臉書社團「綠豆嘉義人」貼文及截圖、臉書社
    團「車換車交流平台」貼文及截圖、臉書社團「台中人大小
    事」貼文及截圖、告訴人住處外照片、嘉義縣警察局水上分
    局109年12月17日嘉水警偵字第1090028893號函暨所附水上
    派出所員警工作紀錄簿及現場照片（警卷第23-61頁、偵字
    卷第29、31、61-67頁）在卷可稽，足認被告前開任意性自
    白與事實相符，堪可採信。本案事證明確，被告前揭犯行均
    堪認定，應依法論科。　　
三、論罪科刑：　　
　㈠核被告就犯罪事實㈠-㈣所為，均係犯刑法第305條之恐嚇危害
    安全罪；就犯罪事實㈠、㈣所為，並犯個人資料保護法第41條
    違反同法第20條第1項之非公務機關非法利用個人資料罪。
　㈡被告前後以網路留言、以通訊軟體LINE傳送訊息、以燃放鞭
    炮並在馬路上壓碎雞蛋、噴漆等方式為恐嚇行為；並二度以
    網路留言方式涉犯個人資料保護法第41條之行為，有數次行
    為，惟其係基於單一之犯意，於密切接近之時間接連實行，
    侵害同一告訴人乙○○之法益，行為間之獨立性極為薄弱，依
    一般社會健全觀念，在時間差距上，難以強行分行，在刑法
    評價上，以視為數個舉動之接續施行，合為包括之一行為予
    以評價，較為合理，各應論以接續犯之一罪。　　
　㈢又刑法上一行為而觸犯數罪名之想像競合犯存在之目的，在
    於避免對同一不法要素予以過度評價。自然意義之數行為，
    得否評價為法律概念之一行為，應就客觀構成要件行為之重
    合情形、主觀意思活動之內容、所侵害之法益與行為間之關
    聯性等要素，視個案情節依社會通念加以判斷。刑法刪除牽
    連犯之規定後，原認屬方法目的或原因結果，得評價為牽連
    犯之二犯罪行為間，如具有局部之同一性，或其行為著手實
    行階段可認為同一者，得認與一行為觸犯數罪名之要件相侔
    ，依想像競合犯論擬。依此，在自然意義上非完全一致，然
    二者仍有部分合致，且犯罪目的單一，依一般社會通念，認
    應評價為一罪方符合刑罰公平原則，應屬想像競合犯（最高
    法院110年度台上字第6049號判決意旨參照）。被告因不滿
    與告訴人之債務未獲解決，以於臉書上張貼貼文、以通訊軟
    體LINE傳送訊息、以燃放鞭炮、壓碎雞蛋、噴漆方式恐嚇告
    訴人，及張貼告訴人個人資料訊息，行為時間集中於109年7
    月16日下午2時1分至109年7月20日，內容重複性高，各行為
    於時間與空間上有所重疊，可認具有局部同一性，則被告以
    一行為同時觸犯上開各罪名，為異種想像競合犯，應依刑法
    第55條前段規定，從一重論以個人資料保護法第41條之非法
    利用個人資料罪。
　㈣被告前因幫助詐欺取財案件，經本院以105年度易字第916號
    判決處有期徒刑5月確定，於106年8月20日易科罰金執行完
    畢等情，有臺灣高等法院被告前案紀錄表在卷可稽，其受有
    期徒刑之執行完畢後，5年以內故意再犯本件有期徒刑以上
    之罪，為累犯。本院審酌被告犯罪情節，尚不因累犯之加重
    致被告所受刑罰因而受有超過其所應負擔罪責，或使其人身
    自由因而受過苛侵害之情形，適用累犯加重之規定，並無司
    法院釋字第775號解釋所稱「不符合罪刑相當原則、牴觸憲
    法第23條比例原則」之情形，依刑法第47條第1項之規定，
    加重其刑。　
  ㈤爰以行為人之責任為基礎，審酌被告與告訴人間雖有糾紛，
    亦應理性溝通解決，竟捨此不為而將取得之告訴人個人資料
    ，逾越特定目的範圍使用，並恫嚇告訴人，侵害告訴人之人
    格及隱私權，足生損害於告訴人，所為實有不該；惟被告犯
    後坦承犯行，態度尚可，兼衡其犯罪動機、目的、手段、情
    節、所生損害，暨考量其自述教育程度為大學肄業，未婚、
    無子女、與父母及祖母同住，以汽機車改裝、手機買賣、房
    地產、紅茶冰、車貸等為業，月薪約新臺幣5萬至10餘萬元
    （訴字卷第345頁）之家庭生活經濟狀況等一切情狀，量處
    如主文所示之刑，並諭知易科罰金之折算標準，以示懲儆。
據上論斷，應依刑事訴訟法第273條之1第1項、第299條第1項前
段，個人資料保護法第20條第1項、第41條，刑法第11條前段、
第305條、第55條、第47條第1項、第41條第1項前段，刑法施行
法第1條之1第1項，判決如主文。
本案經檢察官江炳勳提起公訴，檢察官徐鈺婷到庭執行職務。
中　　華　　民　　國　　111 　年　　3 　　月　　18　　日
                  刑事第六庭    法　官　林富郎
以上正本證明與原本無異。
如不服本判決應於收受判決後20日內向本院提出上訴書狀，並應
敘述具體理由；其未敘述上訴理由者，應於上訴期間屆滿後20日
內向本院補提理由書（均須按他造當事人之人數附繕本）「切勿
逕送上級法院」。告訴人或被害人如對於本判決不服者，應具備
理由請求檢察官上訴，其上訴期間之計算係以檢察官收受判決正
本之日期為準。
中　　華　　民　　國　　111 　年　　3 　　月　　18　　日
                                書記官　陳雪鈴
【附錄本案論罪科刑法條】
中華民國刑法第305條
以加害生命、身體、自由、名譽、財產之事恐嚇他人，致生危害
於安全者，處2年以下有期徒刑、拘役或9千元以下罰金。

個人資料保護法第41條
意圖為自己或第三人不法之利益或損害他人之利益，而違反第6
條第1項、第15條、第16條、第19條、第20條第1項規定，或中央
目的事業主管機關依第21條限制國際傳輸之命令或處分，足生損
害於他人者，處5年以下有期徒刑，得併科新臺幣1百萬元以下罰
金。